【裁判字號】    95,台上,1982
【裁判日期】    950414
【裁判案由】    違反毒品危害防制條例等罪
【裁判全文】
最高法院刑事判決            九十五年度台上字第一九八二號
    上  訴  人  甲○○
                        15之.
                乙○○
                        巷1號.
    上 列 一人
    選任辯護人  林梅玉律師
上列上訴人等因違反毒品危害防制條例等罪案件，不服台灣高等
法院中華民國九十五年一月二十六日第二審判決（九十四年度上
訴字第二三六九號，起訴案號：台灣桃園地方法院檢察署九十三
年度偵字第一四六四八、一七三二七、一七九八六號），提起上
訴，本院判決如下：
    主  文
上訴駁回。
    理  由
一、違反毒品危害防制條例部分：
按刑事訴訟法第三百七十七條規定：上訴於第三審法院，非以判
決違背法令為理由，不得為之。是提起第三審上訴，應以原判決
違背法令為理由，係屬法定要件。且必須依據卷內資料為具體之
指摘，並足據以辨認原判決已具備違背法令之形式，始屬相當。
本件原判決依憑上訴人甲○○於民國九十三年九月十六日晚間十
一時許，行經桃園縣中壢市○○路一七０號一樓電梯前，因神情
有異為警盤查，經甲○○同意實施搜索，而在其身上起出Ｋ他命
二十五瓶、搖頭丸四十八顆、大麻煙十支、現金新台幣（下同）
三千八百元，有桃園縣政府警察局中壢分局搜索扣押筆錄、扣押
物品清單、扣押物照片影本及扣案現金三千八百元可稽。而上開
扣案之Ｋ他命及搖頭丸經行政院衛生署管制藥品管理局檢驗結果
：檢體編號二五三六透明塑膠瓶，內裝白色粉末，實秤毛重一四
‧０九九公克（含塑膠袋及七個塑膠瓶），檢出Ketamine及Acet
aminophen 成分；檢體編號二五四六透明塑膠瓶，內裝白色粉末
，實秤毛重二０‧六二八公克（含塑膠袋及十個塑膠瓶），檢出
Ketamine及Acetaminophen 成分；檢體編號二五六五透明塑膠瓶
，內裝白色粉末，實秤毛重一六‧三五四公克（含塑膠袋及八個
塑膠瓶），檢出Ketamine、Acetaminophen及Caffeine 成分；檢
體編號二五六六土黃色圓形錠，一面有雙心圖樣二顆，檢出ＭＤ
ＭＡ成分；檢體編號二五六七綠色圓形錠，一面有JK圖樣十二顆
，檢出ＭＤＭＡ成分；檢體編號二五八六紅色圓形錠，一面有
圖樣三十四顆，檢出ＭＤＭＡ成分；驗餘檢體：粉末含二十五個
塑膠瓶、三只塑膠袋毛重五０‧九一六公克及錠劑四十四顆，有
行政院衛生署管制藥品管理局九十三年十一月二日管檢字第０九
三０００九八六九號函及所附管檢字第０九三０００九八六九號
檢驗成績書在卷可稽。扣案之煙捲一包十支，經法務部調查局鑑
定結果：煙捲十支（外觀均相似）經隨機抽樣檢驗二支，均含第
二級第二十四項毒品大麻成品，煙捲合計淨重二‧六五公克（空
包裝總重０‧五六公克），亦有該局調科壹字第０八０００八三
二二號鑑定通知書可稽。甲○○遭查獲後，先拒絕夜間訊問，隨
後於九十三年九月十七日於警詢時即供稱：扣案毒品是於九十三
年九月十四日，在桃園縣中壢市大東戲院附近向一位綽號叫「阿
易」男子所取得，並非其購買，是「阿易」叫伊販賣後，才從中
取得獲利，Ｋ他命一瓶及搖頭丸一顆抽成五十元，大麻沒有抽成
，都是以公用電話撥打0000000000號和「阿易」聯繫
的，不知「阿易」真實姓名及年籍資料，只知道綽號，已在中壢
市○○路大六舞廳（六樓）將Ｋ他命賣出五小瓶，獲利共三千八
百元，大麻、搖頭丸均都沒有賣出，在昨天（十六日）欲前往販
賣時被警方查獲，Ｋ他命一瓶販賣七百至八百元不等、搖頭丸一
顆販賣二百五十元、大麻一支販賣一百元等語；隨於同日檢察官
偵查時供稱：「扣案之大麻十支、搖頭丸四十八顆、Ｋ他命二十
五瓶，是『阿易』託我放在身上的，是十五日晚上十一點在大東
戲院託的，『阿易』叫我拿去賣Ｋ他命一瓶賣七百或八百元、搖
頭丸一顆販賣二百五十元、大麻一支一百元，打『阿易』手機和
『阿易』聯絡，是0000000000，警察是在十六日晚上
十一點半在中壢市○○路大六舞廳樓下查獲我，當時身上那些毒
品是『阿易』託我的，要我放在身上，十五日才拿去舞廳賣，…
…在大六舞廳賣，應該是十六日凌晨一點多，賣五瓶Ｋ他命，賣
了三千八百元，賣Ｋ他命、搖頭丸一件抽五十元，五瓶Ｋ他命三
千八百元，是因有分七百元跟八百的，七百元賣二瓶，八百賣三
瓶」等語明確；嗣經檢察官聲請羈押，於第一審法院訊問時供稱
：「攜帶Ｋ他命、大麻、搖頭丸是我準備帶去舞廳自己用的以外
，看看還有沒有朋友要用，是要賣的意思，我身上扣到的三千八
百元是賣毒品的錢，是九月十五日在大六舞廳所賣得的錢，毒品
是『阿易』交給我，叫我拿去賣，是九月十四日晚上十一點在中
壢大東戲院附近交給我的，……」等語，其前後之供述均相一致
，其自白之情節復與查獲扣案之毒品種類、數量相符，其關於以
七百元之價格販賣Ｋ他命二瓶、以八百元販賣三瓶，總計販賣Ｋ
他命五瓶得款三千八百元部分之自白，其計算方式及得款金額及
扣案之款項金額亦均相互符合，另上訴人乙○○綽號「阿義」（
與甲○○警詢及偵查筆錄所載「阿易」音相同），第00000
00000號電話係其租用等情，亦據乙○○供承不諱；凡此均
堪認甲○○之前開自白確與事實相符，得採為證據。甲○○遭查
獲後，即明確指稱扣案毒品是由綽號「阿易」之男子交予其販賣
，其不知「阿易」之真實姓名，只知綽號及係以0000000
000號電話和「阿易」聯絡等語。後經檢察官指揮中壢分局刑
事組警員追查，經該分局警員於九十三年十月十九日借提甲○○
，由甲○○帶同警員前往「阿易」之住所，再經警透過門牌號碼
追查得知該住址內住有一位乙○○，而調出乙○○之口卡片供甲
○○指認等情，已據證人即桃園縣警察局中壢分局刑事組小隊長
勞勝輝於第一審法院結證在卷；嗣後該分局刑事組警員即依上開
查證情形，經檢察官指揮許可，於九十三年十一月三日向第一審
法院聲請核發搜索票，於同日前往乙○○位於桃園縣平鎮市○○
街福壽十一巷一號住處執行搜索，並在其住處房間內起出含微量
Ｋ他命之塑膠瓶二十五個、瓢器一支、夾鏈袋二個等情，有九十
三年度警聲搜字第八七六號偵查卷宗、及所附之搜索票、扣押筆
錄、扣押物品目錄表、查獲地點照片九幀等，及扣案之塑膠瓶、
瓢器吸管、空夾鏈袋等可證，而乙○○對其綽號「阿義」（與「
阿易」音相同），第0000000000號電話係其租用等情
，亦供承不諱，且於警詢及偵查中均陳稱曾轉售Ｋ他命予甲○○
等語（此部分無法證明與事實相符），由此足徵甲○○在警詢及
偵查中所指稱之「阿易」其人，確係指乙○○無訛。而警詢筆錄
雖將之記載為「阿易」，惟此顯然係因甲○○不知乙○○之真實
姓名，僅知其綽號名稱，故警員依據其發音而記載為「阿易」，
檢察官之偵訊筆錄亦沿用警詢筆錄之記載所致。因而撤銷第一審
此部分科刑判決，改判依想像競合犯從一重論處乙○○、甲○○
共同連續販賣第三級毒品各罪刑，已詳敘其所憑之證據及認定之
理由。對於甲○○辯稱：扣案毒品係其向綽號「阿義」（或「阿
易」）之人購買自行施用，該「阿義」並非乙○○，並未販賣毒
品，另在警詢及偵查中之自白非出於自由意志，警詢中遭警員將
腳反銬在牆上欄杆而受傷，內容均不實在。乙○○辯稱：伊有施
用Ｋ他命毒品，但未將扣案毒品交予甲○○販賣，又甲○○遭警
員故意將手銬緊銬，疼痛難忍，而於警詢中為不實之自白，該自
白無證據能力，偵查中之自白亦非實在等語，何以均不足採信，
亦已依據卷內資料詳予指駁、說明，從形式上觀察，並無違背法
令之情形存在。次查犯罪事實之認定及證據之取捨，乃事實審法
院之職權，且法院憑以認定犯罪事實之證據，並不以直接證據為
限，即綜合各種證據，本於推理作用，為其認定犯罪事實之基礎
，如不違背經驗法則與論理法則，即不得指為違法，而據為上訴
第三審之理由。原判決綜合各種證據，認定上訴人等有上揭犯行
，究竟違背如何之經驗法則或論理法則，上訴意旨，並未具體指
明，徒憑己見，就原判決已說明之事項或屬原審採證認事職權之
適法行使，任意指摘有理由不備、矛盾及採證違法，且仍為單純
事實之爭執，難謂為適法之第三審上訴理由。次查共同被告不利
於己之陳述，固不得作為有罪判決唯一證據，而須以補強證據證
明其確與事實相符，然所謂補強證據，並非以證明犯罪構成要件
之全部事實為必要，倘其得以佐證該陳述之犯罪非屬虛構，能予
保障其陳述事實之真實性，即已充分。又得以佐證者，雖非直接
可以推斷該被告實施犯罪，但以此項證據與共同被告之陳述綜合
判斷，若足以認定犯罪事實，仍不得謂非屬補強證據。原判決已
就共同被告甲○○不利於己之陳述，經調查結果尚非虛構，綜合
判斷結果，足以認定其與乙○○之犯罪事實，於理由內詳加敘明
，尚無違法之處。上訴意旨執此任意指摘原判決採證違法及職權
調查未盡及採證違法云云，尚非上訴第三審之適法理由。再毒品
危害防制條例第十七條規定，供出毒品來源，因而破獲者，得減
輕其刑，其立法理由係為鼓勵供出來源，俾擴大偵破，以宏效果
，則所謂供出來源云者，當係指毒品之非法持有、施打、吸用、
販賣之人供出該毒品之來源，即供應者（俗稱「上游」或「前手
」者）係屬何人，始有本條減輕其刑之適用；至僅供出共犯，自
亦非此所謂之來源。縱據此而予破獲，仍屬本件範圍，其對於維
護社會，擴大毒品之偵破，並無裨益，自難遽邀減刑之寬典。本
件原判決既認定甲○○與乙○○共同販賣第三級毒品，甲○○為
警查獲後，因而供出係由乙○○所交付，警員再查獲乙○○，乙
○○仍屬本件之共犯，並未擴大偵破供應毒品之他案，原判決未
就甲○○減輕其刑，尚無適用法則不當之違法。甲○○上訴意旨
執此指摘原判決違法，亦非第三審上訴之合法理由。另原判決已
就上訴人等共同非法販賣毒品之證據及就上訴人等所辯，何以不
足採，於判決理由內詳加說明。且原判決並未認定甲○○於九十
三年九月十四日當天以公用電話與乙○○之000000000
0號電話聯絡，而係於理由採信甲○○所供該支電話為乙○○所
有，此亦為其所不爭執。雖依遠傳電信股份有限公司所檢送之0
000000000號電話通聯紀錄顯示，九十三年九月十四日
當天並無任何公用電話之通聯紀錄，惟此仍不影響原判決事實之
認定。原判決因事證明確，未於理由內說明，稍嫌簡略，但於本
件判決主旨並無影響，依刑事訴訟法第三百八十條之規定，不得
為上訴第三審之理由。其餘上訴意旨就原審尚有何與待證事實有
重要關係之證據，未踐行調查，並未依據卷內訴訟資料為具體之
指摘，漫指有職權調查未盡之違法，殊非適法之第三審上訴理由
。依前揭說明，其等上訴均違背法律上之程式，應予駁回。
二、違反槍砲彈藥刀械管制條例部分：
查第三審上訴書狀，應敘述上訴之理由，其未敘述者，得於提起
上訴後十日內補提理由書於原審法院，已逾上述期間，而於第三
審法院未判決前仍未提出上訴理由書狀者，第三審法院應以判決
駁回之，刑事訴訟法第三百八十二條第一項、第三百九十五條後
段規定甚明。本件上訴人乙○○未經許可持有子彈部分，不服原
審判決，於九十五年二月十七日提起上訴，並未敘述理由，迄今
逾期已久，於本院未判決前仍未提出，依上開規定，其此部分上
訴自非合法，應予駁回。
據上論結，應依刑事訴訟法第三百九十五條，判決如主文。
中    華    民    國  九十五  年    四    月   十四   日
                      最高法院刑事第十庭
                          審判長法官  洪  清  江
                                法官  石  木  欽
                                法官  李  伯  道
                                法官  林  勤  純
                                法官  陳  晴  教
      本件正本證明與原本無異
                                      書  記  官
中    華    民    國  九十五  年    四    月  二十四  日
                                                Ｒ


司法院資訊處製作；財團法人民間司法改革基金會備份。
